【裁判字號】    95,訴,310
【裁判日期】    950825
【裁判案由】    違反臺灣地區與大陸地區人民關係條例等
【裁判全文】
臺灣花蓮地方法院刑事判決               95年度訴字第310號
公  訴  人  臺灣花蓮地方法院檢察署檢察官
被      告  甲○○
上列被告因違反臺灣地區與大陸地區人民關係條例等案件，經檢
察官提起公訴（95年度偵字第1118號），被告於準備程序中對犯
罪事實為有罪之陳述，經本院裁定改以簡式審判程序審理，判決
如下：
    主  文
甲○○共同違反使大陸地區人民非法進入臺灣地區，處有期徒刑
壹年壹月，緩刑貳年。
    事  實
一、甲○○係台灣地區人民，明知大陸地區人民非經主管機關許
    可，不得進入臺灣地區，且不得使大陸地區人民非法進入臺
    灣地區，並明知大陸地區人民鄭振祥擬自大陸地區以假結婚
    方式來台工作生活，實際並無結婚之真意，竟貪圖新台幣（
    下同）40000 元報酬，與姓名年籍不詳綽號「阿玲」之成年
    女子共同基於行使公務員登載不實文書，及使鄭振祥非法進
    入臺灣地區之犯意聯絡，於民國92年 9月10日在大陸地區福
    建省福州市與鄭振祥虛偽登記結婚，藉以取得福建省福州市
    民政局所製作之結婚證。甲○○返臺後，即與綽號「阿玲」
    之女子持前開結婚證書向財團法人海峽交流基金會（下稱海
    基會）辦理認證證明，甲○○、鄭振祥及綽號「阿玲」復基
    於使公務員登載不實事項於職務上所掌公文書及行使該文書
    之共同犯意聯絡，並於同年10月 1日持上開結婚公證書及海
    基會出具之證明，前往花蓮縣吉安鄉戶政事務所填具結婚登
    記申請書辦理結婚登記，使該戶政事務所承辦戶籍登記之公
    務員在形式審查後，將甲○○與鄭振祥結婚之不實事項登載
    於其職務上所掌管之戶籍登記簿之公文書，並據以核發戶籍
    謄本，足以生損害於戶政機關對於戶政資料管理之正確性。
    甲○○於辦妥上開不實之結婚登記後，即以申請大陸地區人
    民配偶鄭振祥來臺探親為名，持已填妥之「大陸地區人民進
    入臺灣地區旅行申請書」、「大陸地區人民進入臺灣地區保
    證書」及上開公務員登載不實之戶籍騰本之公文書等資料，
    向內政部警政署入出境管理局申請大陸地區人民鄭振祥以探
    親名義入境臺灣地區而行使之，使內政部警政署入出境管理
    局承辦之公務員為實質審查後，核准發給大陸地區人民鄭振
    祥中華民國台灣地區旅行證，足以生損害於內政部警政署入
    出境管理局核發中華民國台灣地區旅行證之正確性。鄭振祥
    取得入境許可後，即持該旅行證，於93年2月2日進入臺灣地
    區。鄭振祥入境臺灣後，「阿玲」即交付 20000元之報酬與
    甲○○，鄭振祥則不知去向。
二、案經花蓮縣警察局吉安分局報請臺灣花蓮地方法院檢察署檢
    察官偵查起訴。
    理  由
一、訊據被告甲○○對於上開犯行於警詢、偵查及本院審理中均
    坦白承認，復有福建省福州市民政局所核發之甲○○與鄭振
    祥結婚證書、甲○○戶籍謄本、鄭振祥之大陸地區人民進入
    臺灣地區旅行證申請書及保證書影本、鄭振祥之入出境查詢
    資料影本、入出國證明書、流動人口登記聯單、旅客入出境
    查詢等在卷可參，被告犯行業已明確，應予依法論科。
二、論罪科刑之理由：
（一）核被告所為，係違反臺灣地區與大陸地區人民關係條例第
      15條第 1款之規定，應依臺灣地區與大陸地區人民關係條
      例第79條第 1項處斷，且犯有刑法第216條、第214條之行
      使公務員登載不實之文書罪。被告使公務員登載不實之低
      度行為，應為其行使之高度行為所吸收，不另論罪。
（二）查被告行為後，刑法業於94年2月2日修正公布，95年7月1
      日起施行，其中與本件有關部分之第28條、第55條均業已
      修正，其法律適用說明如下：
    (1)刑法第28條關於共犯之規定，由原條文：「二人以上共同
      實施犯罪之行為者，皆為正犯」，修正為：「二人以上共
      同實行犯罪之行為者，皆為正犯」，揆諸本條之修正理由
      係為釐清陰謀共同正犯、預備共同正犯、共謀共同正犯是
      否合乎本條規定之正犯要件，而本件被告與「阿玲」或鄭
      振祥共同犯行，既屬實行犯罪行為之正犯，則適用舊法第
      28條規定論擬，對被告並無不利。
    (2)刑法第55條後段之牽連犯規定亦於94年1月7經刪除，並於
      95年7月1日施行。是於新法修正施行後，被告所為行使公
      務員登載不實之文書、使大陸地區人民非法進入臺灣地區
      等犯行，即須分論併罰。比較新舊法之規定，修正後之規
      定對於被告較為不利，依刑法第2條第1項之規定，自應適
      用行為時且較有利於被告之法律，即刑法第55條後段之規
      定，從較重之使大陸地區人民非法進入臺灣地區罪予以論
      處。
    (3)綜上所述，被告與綽號「阿玲」間，就上開使大陸地區人
      民非法進入臺灣地區罪間，有犯意之聯絡及行為之分擔，
      應論以共同正犯；被告與鄭振祥、綽號「阿玲」間，就上
      開行使公務員登載不實之文書罪部分，亦有犯意之聯絡及
      行為之分擔，均為共同正犯。被告所犯上開兩罪間，具有
      方法目的之牽連關係，應依刑法第55條之規定，從一較重
      之使大陸地區人民非法進入臺灣地區罪處斷。
（三）爰審酌被告之犯罪動機，其所犯除對於我國戶籍登記、入
      出境管制正確性生有損害外，並影響臺灣地區之安全，然
      其犯後坦承所犯，態度良好等一切情狀，量處如主文所示
      之刑。
（四）又被告行為後，刑法第74條有關得宣告緩刑要件之規定，
      業於94年1月7日經立法院修正，並自95年7月1日施行，而
      被告之犯行無論依新法或舊法，雖均符合緩刑宣告之要件
      ，然因新法第74條第 2項規定得命行為人履行負擔，且同
      條第 4項規定緩刑效力不及於從刑及保安處分，而依舊法
      第74條規定行為人不須履行負擔，且緩刑效力可及於主刑
      及從刑，整體比較之下，應認新法第74條有關緩刑宣告之
      要件，較不利於行為人，則依新法第2條第1項前段，應適
      用行為時之舊刑法有關緩刑之規定（臺灣高等法院暨所屬
      法院因應新修正刑法施行法律問題座談會審查結論《第19
      號提案》參照）。查被告前未曾受任何罪刑之宣告，有臺
      灣高等法院被告前案紀錄表各 1份在卷可稽，且其於犯罪
      後已深知悔悟，應係因一時失慮，而罹刑章，本院認其經
      此偵審程序之進行及罪刑宣告，當知警惕而無再犯之虞，
      是所受宣告之刑，以暫不執行為適當，爰併予宣告緩刑 2
      年，以勵自新。
據上論斷，依刑事訴訟法第273條之1第1項、第299條第 1項前段
，臺灣地區與大陸地區人民關係條例第79條第1項、第15條第1款
，刑法第11條前段、第2條第1項前段、第216條、第214條，修正
前刑法第28條、第55條、第74條第1款，判決如主文。
本案經檢察官李子春到庭執行職務。
中    華    民    國    95    年    8     月    25    日
                        臺灣花蓮地方法院刑事第三庭
                            法    官    鄭  培  麗
上列正本證明與原本無異。
如對本判決不服，應於送達後10日內，向本院提出上訴狀。（應
抄附繕本）
                            書記官
中    華    民    國    95    年    8     月    28    日
附錄本判決論罪之法律條文：
臺灣地區與大陸地區人民關係條例第79條第1項：
違反第十五條第一款規定者，處一年以上七年以下有期徒刑，得
併科新臺幣一百萬元以下罰金。
臺灣地區與大陸地區人民關係條例第15條第1款：
下列行為不得為之：
一、使大陸地區人民非法進入臺灣地區。
中華民國刑法第216條：
行使第二百十條至第二百十五條之文書者，依偽造、變造文書或
登載不實事項或使登載不實事項之規定處斷。
中華民國刑法第214條：
明知為不實之事項，而使公務員登載於職務上所掌之公文書，足
以生損害於公眾或他人者，處三年以下有期徒刑、拘役或五百元
以下罰金。


司法院資訊處製作；財團法人民間司法改革基金會備份。
